臺灣高雄地方法院刑事判決　　　　　　　　　　　　九十一年度訴字第二三一號
　　公　訴　人　臺灣高雄地方法院檢察署檢察官
　　被　　　告　戊○○
　　指定辯護人　本院公設辯護人　丁○○
右列被告因違反槍砲彈藥刀械管制條例案件，經檢察官提起公訴（九十一年度偵字第
二九○二號），本院判決如左：
    主  文
戊○○無罪。
    理  由
一、公訴意旨略以：被告戊○○於民國九十年八月十九日二十三時四十五分許，遭李
    駿道（業經本署提起公訴）持制式九０手槍槍擊受傷，心有未甘，亟思報復。於
    九十一年二月二日十時許，乘一不詳姓名男子所駕機車至高雄縣林園鄉○○村○○○路四號丙○○經營之群生金香舖，適丙○○與乙○○在該處騎樓玩象棋，甲○○則在該處食用早餐，被告下車後，詢問甲○○：道仔（李駿道）有沒有來。
    甲○○稱：沒有。被告竟隨即自腰際取出制式九０手槍乙把，朝天空射擊三發，
    其中一發擊中遮雨棚後逃逸，因認被告涉有槍砲彈藥刀械管制條例第七條第四項
    之未經許可持有手槍及第十二條第四項之未經持有子彈罪嫌。
二、按犯罪事實應依證據證據認定之，無證據不得推定其犯罪事實，刑事訴訟法第一
    百五十四條定有明文。又事實之認定，應憑證據，如未能發現相當證據，或證據
    不足以證明，自不能以推測或擬制之方法，為裁判基礎（最高法院四十年台上字
    第八六號判例參照）。且認定犯罪事實所憑之證據，雖不以直接證據為限，間接
    證據亦包括在內，然無論直接證據或間接證據，其為訴訟上之證明，須於通常一
    般之人均不致有所懷疑，而得確信其為真實之程度者，始得據為有罪之認定，倘
    其證明尚未達此一程度，而有合理之懷疑存在而無從使事實審法院得有罪之確信
    時，即應由法院為諭知被告無罪之判決（最高法院七十六年台上字第四九八六號
    判例參照）。
三、公訴人認被告涉有前開罪嫌係以證人丙○○、乙○○、甲○○之證述、刑事警察
    局之槍彈鑑定書，及於被告所有之車號Ｅ二—八二七九號自小客車內查獲彈匣一
    個、遺留於現場之彈殼三個為其主要依據。訊據被告則堅詞否認有何公訴人所指
    之犯行，辯稱：九十一年二月二日上午十時許，伊是在家中睡覺，並沒有到高雄
    縣林園鄉○○村○○○路四號丙○○所經營的群生金香舖開槍，且當日下午五點
    多，林雍明打電話給伊，說刑事組組員郭明虎在找伊，要伊過去林家村，伊起來
    要下樓時，就被警方圍住，警方要伊交出汽車鑰匙並上警車，直到晚上十點多，
    警方說要搜車，就在車裡拿出東西，警方說是彈匣，伊不知道東西是哪裡來的等
    語。
四、經查：
  (一)證人丙○○所經營位於高雄縣林園鄉○○村○○○路四號之群生金香舖，於九十
    一年二月二日上午十時許，經人持槍對空射擊，並於現場現場遺留有彈殼三個之
    事實，業經證人丙○○、甲○○、乙○○證述綦詳，並有彈殼三個扣案可稽；而
    扣案之彈殼三個，經送請內政部警政署刑事警察局鑑定結果，認送鑑之空彈殼三
    顆，實均係已擊發口徑九ｍｍ之制式彈殼，經比對結果，其彈底紋痕特徵均相吻
    合，認均係同一槍枝所擊發等語，亦有內政部警政署刑事警察局九十一年四月二
    日刑鑑字第○九一○○五六四九三號槍彈鑑定書一份在卷可參。證人丙○○、乙○○、甲○○雖於九十一年二月二日製作警訊筆錄時，均指認被告即係當日前往
    上址群生金香舖開槍之人，惟證人丙○○、甲○○、乙○○於九十一年二月二十
    日再次接受警方訊問時，即均改稱被告並非開槍之人，其後迭於偵訊及本院審理
    中亦均證稱被告並非開槍之人，是證人丙○○、甲○○、乙○○之證述前後不一
    ，已有瑕疵可指，況依證人丙○○於九十一年二月二日警訊筆錄中所述：「我與
    戊○○沒有仇隙。事發突然，我不記得黃某穿何衣物、交通工具，我只知道是機
    車，但不知牌號及共犯年齡。」，證人乙○○於九十一年二月二日警訊筆錄中所
    述：「我當時係在玩象棋，因事發突然，沒有注意到開槍之人係以何交通工具至
    店鋪，亦不知道有無共犯，我也記不清楚開槍之人係穿何種衣物及特徵，我只有
    看見開槍之人臉形如此。」，證人甲○○於九十一年二月二日警訊筆錄中所述：
    「戊○○未開槍之前有到我吃早餐的座位旁向我詢問道仔有沒有來，我抬頭看他
    跟他說沒有，並右手持槍以持槍手指摩擦我的後腦，就走出屋外連開三槍。」等
    語，顯見證人丙○○、乙○○、甲○○除指認被告即係開槍之人外，對被告之衣
    著及其他特徵，甚至有無共犯、共犯之樣貌等細節，均無一能為描述，此實與常
    情有悖，渠等之證言是否可信，已非無疑，是證人乙○○、甲○○、丙○○於警
    訊中不利被告之證述，自無從遽行採信。再者，本件除於上址群生金香舖發現空
    彈殼三個外，並無所稱涉案之槍枝扣案可資鑑驗，自不能憑空推認該涉案槍枝為
    制式手槍及確具殺傷力等節。因之，證人乙○○、甲○○、丙○○所述，尚不足
    為不利被告之認定，是並無積極證據足認被告確有持有制式九０手槍一把及子彈
    三顆之事實。
  (二)另扣案之彈匣一個，經送請內政部警政署刑事警察局鑑定結果，認係德國ＳＩＧ
    —ＳＡＵＥＲ廠製之制式彈匣，有內政部警政署刑事警察局九十一年十月七日刑
    鑑字第○九一○二六九八四九號函可參，且該只彈匣並係於被告所有之車號Ｅ二
    —八二七九號自小客車內起出等情，復經證人即高雄縣警察局林園分局林園派出
    所所長林世彬到庭證述明確。惟經本院採集被告之十指指紋，及將前開彈匣一個
    一併送請內政部警政署刑事警察局鑑定，經以氰丙烯酸酯法化驗結果，並未發現
    可足資比對之指紋，有內政部警政署刑事警察局九十一年十月七日刑鑑字第○九
    一○二六九八四九號函可按，顯見扣案之彈匣一只上確無被告指紋之存在；且車
    號Ｅ二—八二七九號自小客車雖係被告所有，並供被告本人使用，惟依證人林世
    彬到庭證稱：「（九十一年二月二日是否持搜索票去搜索Ｅ二─八二七九號自小
    客車？）是，那部車是被告平常使用的車輛，我們懷疑他作案槍枝會放在車上，
    因群生金香舖槍擊案，證人有指證是被告去開槍，所以我們才去聲請搜索票搜被
    告的車，當天下午五點多我們先請被告到派出所說明，當時被告有把車鑰匙交給
    我們副所長，被告是坐我們的警車到派出所，他的車由我們鄭元和巡官開回派出
    所，被告到派出所後，我們先製作被害人、目擊者的筆錄，我們再依據被害人、
    目擊者的筆錄去聲請拘票，我們請被告在派出所在會議室坐，也沒有對他上手銬
    ，也還沒有製作筆錄，我們聲請拘票執行拘提後附帶搜索被告車輛，我們在十點
    二十分後拿拘票給被告後才執行搜索車輛，搜索車輛時被告在場，我們在乘客座
    靠近中間排擋桿夾縫處有發現一個空的彈匣。」等語（見九十一年九月四日訊問
    筆錄），足認自九十一年二月二日下午五時許起至同日晚間十時許止，車號Ｅ二
    —八二七九號自小客車均未在被告之掌控之中，另於九十一年二月二日下午五時
    許前，被告亦非時時與車號Ｅ二—八二七九號自小客車同在，在被告未使用車號
    Ｅ二—八二七九號自小客車及未能掌控車號Ｅ二—八二七九號自小客車之際，並
    無法排除他人接近該車之可能，換言之，即無法排除彈匣係遭他人放置之可能。
    從而，車號Ｅ二—八二七九號自小客車上查獲之扣案彈匣一個，既無法排除係遭
    他人放置之可能，扣案之彈匣上亦未能檢出被告之指紋存在，是被告辯稱該彈匣
    並非其放置於車上之物等詞，應屬可信。此外，本院復查無其他積極證據足認被
    告確有公訴人所指之犯行，不能證明被告犯罪，依法應為無罪之諭知。
據上論斷，應依刑事訴訟法第三百零一條第一項，判決如主文。
本案經檢察官朱秋菊到庭執行職務。
中      華      民      國      九十一      年      十一    月    八    日
                                  臺灣高雄地方法院刑事庭
                                      法  官    曾  淑  娟
右正本證明與原本無異。
如不服本判決，應於判決送達後十日內，向本院提出上訴狀。
                                      書記官    呂  怜  勳
中      華      民      國      九十一      年      十一    月    八    日
